【裁判字號】    92,易,165
【裁判日期】    920320
【裁判案由】    偽造貨幣
【裁判全文】
臺灣彰化地方法院刑事判決                          九十二年度易字第一六五號
    公  訴  人  臺灣彰化地方法院檢察署檢察官
    被      告  乙○○
右列被告因偽造貨幣案件，經檢察官聲請簡易判決處刑（九十一年度偵字第三０三九
號），本院改依通常程序審理，判決如左：
    主      文
乙○○收受後方知為偽造之通用紙幣而仍行使，處罰金肆仟元，如易服勞役，以佰
元折算壹日。
扣案之偽造壹仟元通用紙鈔捌張、偽造伍佰元通用紙鈔伍張，均沒收。
    事      實
一、乙○○於民國九十一年五月八日凌晨，經其在ＫＴＶ打工認識之友人「阿明」介
    紹，前往位於彰化縣彰化市某不詳地點之大樓內與人打牌，其間陸續收受姓名年
    籍不詳之牌友所交付偽造新版新台幣（下同）一千元通用紙鈔八張、五百元通用
    紙鈔五張，以為打牌輸贏之賭資。詎乙○○於收受前開通用紙鈔後，始發現係屬
    偽鈔，因不甘損失，竟仍基於行使偽造紙幣之犯意，於同日上午十時四十分許，
    前往彰化縣彰化市○○街七十九號丙○○所經營之服飾店內，購買價格僅為三百
    九十元之女用上衣一件，並於結帳時，刻意取出其中一張一千元偽鈔付款而予行
    使。惟因該張一千元偽鈔製作粗糙，防偽線亦與真鈔差異甚大，偽造技術並非精
    良，極易辨識其真偽，致使丙○○於收受之際旋即察覺有異，乃拒絕受領並報警
    處理，經警當場由乙○○之皮包內，查扣上開偽造之一千元通用紙鈔八張、五百
    元通用紙鈔五張。
二、案經彰化縣警察局彰化分局報請臺灣彰化地方法院檢察署檢察官偵查後，聲請簡
    易判決處刑，由本院改依通常程序審理。
    理      由
一、訊據被告乙○○對於右揭時地持偽造一千元通用紙鈔購買服飾等情固坦承不諱，
    惟矢口否認有何使用偽造貨幣之故意，辯稱：當天凌晨伊因徹夜打牌之故，精神
    欠佳，並未注意收受之賭資中有無夾帶偽鈔，且伊亦不清楚偽鈔之辨識方法，就
    直接將偽鈔與其餘真鈔放在一起，伊到服飾店內原先準備購買兩件衣服，並直接
    取出一千元，但因不能殺價才改為只買一件，亦無刻意以一千元紙鈔購買低價商
    品之意思云云。然查：
（一）右揭事實，業據證人丙○○於警詢及本院審理中證述綦詳，並有贓物認領保管
      單一紙、照片二張附卷可稽，及偽造一千元通用紙鈔八張、偽造五百元通用紙
      鈔五張扣案為憑。而該批扣案之偽造通用紙鈔，均係以彩色噴墨方式仿印，紙
      質較薄，紙面光滑，均與真鈔顯不相同，其中五百元之紙鈔防偽線均未印有數
      字「５００」之字樣、一千元紙鈔之防偽線係以百元紙鈔之防偽線代替，而左
      下角「１０００」、「５００」面額數字，於翻轉之際並無折光變色反應，亦
      無油墨突起效果，且鈔號重覆等情，分別經本院及檢察官當庭勘驗屬實。足徵
      該批紙鈔不僅確係出自偽造，且偽造手法低劣，一般人均能輕易辨識真偽不同
      。被告自承具有高中肄業學歷，又係擔任ＤＪ工作，就其學識程度及社會經驗
      而言，均與鄉鄙無知之人差異甚鉅，縱其在緊湊牌局收受賭資之際未及詳查鈔
      券真偽，但於嗣後牌局結束計算輸贏盈虧時，亦當逐一清點檢視受領之紙鈔數
      量及性質，豈能再謂對於前揭偽造紙鈔之真假屬性毫無所悉？被告辯稱因精神
      欠佳，又不知如何辨識偽鈔云云，應屬事後卸責之詞，不足採信。
（二）又被告既表示當天徹夜打牌，體力不濟，理當於牌局結束後覓地休息，且購買
      服飾又無任何急迫性，被告倘非明知收受賭資中確有偽造紙鈔，因而心有不甘
      ，根本無須趕赴商店消費並急欲將所持偽造紙鈔脫手找零。而證人丙○○更於
      本院審理時證稱：伊深怕被告仍有同夥前來，就走到外面查看，當時被告立刻
      轉身跑出店外，經伊在後尾隨追及，被告還拿出其他現金要求更換偽鈔等語。
      是以被告犯罪當時心虛之情昭然已明，自不容其飾詞狡辯。被告雖以當時係要
      查看在店外等候之計程車是否駛離云云為辯，然其既因所持紙鈔遭人存疑而未
      完成商品交易，短時之內尚無法立即離去，縱令確有車輛在外等候載送，只須
      向店主坦言說明即可，又何須倉皇奔出而徒然招致誤解？被告前揭所辯要與事
      理不符，亦無足取。
（三）況被告為警查獲當時，除自其皮包中取出上開偽造之通用紙幣外，尚有真鈔計
      一百元十二張、五百元三張及一千元四張，此觀九十一年五月八日偵訊筆錄之
      記載，及證人即現場查獲警員甲○○於本院審理時之證述即可明瞭。而被告該
      次消費之金額僅區區三百九十元，只須以其現有之百元紙鈔支付即已綽綽有餘
      ，尚毋庸掏付一千元之高額現鈔而徒增找換零鈔之麻煩。且被告當天確實僅有
      購買一件女用上衣，並非一次挑選多件再與店方殺價，亦據證人丙○○結證在
      卷，被告辯稱本欲購買二件衣服，因殺價不成即直接以千元鈔票支付云云，尚
      無所據，當非實情。是由被告刻意以高額紙鈔購買低價商品之行徑觀之，益足
      徵明被告意在找換真鈔而將手中偽鈔出脫之行為動機。
    綜上所陳，被告前揭所辯均有未洽，不足為採。本案事證已臻明確，被告犯行至
    堪認定。
二、核被告乙○○所為，係犯刑法第一百九十六條第二項之收受後方知為偽造通用紙
    幣而仍行使罪。其行使偽造紙幣之犯行本即含有詐欺性質，已毋庸再論以刑法第
    三百三十九條第一項之詐欺取財罪名（參照最高法院二十九年上字第一六四八號
    判例要旨）。爰審酌被告僅因不甘自己經濟損失，竟將所持偽造紙幣用以消費購
    物，致使偽鈔有流通市面之虞，對於國家財政金融及收受者之財產權益均生嚴重
    不利影響，且被告犯罪後仍矢口否認犯罪，亦未能詳加供述偽造紙鈔之確切來源
    ，及其犯罪動機、目的、手段、犯罪所生危害、犯罪後之態度、具有高中肄業學
    歷之智識程度等一切情狀，量處如主文所示之刑，併諭知罰金易服勞役之折算標
    準，以示懲儆。扣案之偽造一千元通用紙鈔八張、偽造五百元通用紙鈔五張，均
    應依刑法第二百條之規定宣告沒收。
據上論斷，應依刑事訴訟法第四百五十二條、第二百九十九條第一項前段，刑法第一
百九十六條第二項、第四十二條第二項、第二百條，罰金罰鍰提高標準條例第一條前
段、第二條，判決如主文。
本案經檢察官陳德芳到庭執行職務。
中    華    民    國    九十二      年      三      月      二十        日
                                臺灣彰化地方法院刑事第三庭
                                    法      官  高  文  崇
右正本證明與原本無異。
如不服本判決，應於判決送達後十日內向本院提出上訴狀( 須附繕本 )。
                                    法院書記官  謝  志  鑫
中    華    民    國    九十二      年      三      月      二十五      日
刑法第一百九十六條第二項：
行使偽造、變造之通用貨幣、紙幣、銀行券或意圖供行使之用而收集或交付於人者，
處三年以上十年以下有期徒刑，得併科五千元以下罰金。
收受後方知為偽造、變造之通用貨幣、紙幣、銀行券，而仍行使或意圖供行使之用而
交付於人者，處五百元以下罰金。


司法院資訊處製作；財團法人民間司法改革基金會備份。
